臺灣基隆地方法院基隆簡易庭民事判決
111年度基簡字第603號
原      告  門采誼（原名門寶玉）


被      告  余進騰  




上列當事人間損害賠償事件，原告提起刑事附帶民事訴訟，經本
院刑事庭以111年度附民字第244號裁定移送而來，本院於民國11
1年8月11日言詞辯論終結，判決如下：
    主  文
被告應給付原告新臺幣參萬元。
原告其餘之訴駁回
訴訟費用由被告負擔十分之一，餘由原告負擔。
本判決第一項得假執行。但被告如以新臺幣參萬元為原告預供擔
保，得免為假執行。
    事實及理由
一、被告經合法通知，未於言詞辯論期日到場，核無民事訴訟法
    第386條所列各款情形，依民事訴訟法第436條第2項、第385
    條第1項前段之規定，准原告之聲請，由其一造辯論而為判
    決。
二、原告起訴主張：　　
    被告於民國110年9月3日凌晨4時許，在基隆市○○區○○街00巷
    00號原告住處，見上址住處後門浴室氣窗未關閉，竟翻越上
    開浴室氣窗，擅自進入該住處内，趁原告熟睡之際，徒手竊
    取原告所有放置在房間内之黑色包包1個（裝放現金新臺幣
    （下同）10萬餘元、身分證、健保卡、提款卡等物品），並
    將上開包包掛在右肩上，再徒手竊取原告之同居人潘承緯所
    有放置在沙發上之褲子1條（口袋内裝放現金1萬2000元），
    並將上開褲子拿在手上，得手後準備離開現場之際，適為原
    告驚醒察覺，並放聲喊叫，被告見狀趕緊轉身往上開氣窗逃
    跑，原告上前追趕，潘承緯因聽到原告之喊叫聲而驚醒，見
    被告入内行竊，亦跟隨原告上前追趕，被告於逃跑過程中，
    打算翻越該氣窗離去，但礙於氣窗過小，便將上開竊得財物
    棄置在現場，隨即爬出該氣窗離去，原告、潘承緯因而尋回
    該包包、褲子。為此，原告乃於住處裝設鐵窗、監視器系統
    、監視器鏡頭等設備，總計花費15萬元，且其於住處遭竊後
    ，心生恐慌、精神緊繃，夜晚均無法安心入睡。爰依侵權行
    為之法律關係，提起本件訴訟，請求被告賠償原告所支出之
    前開費用及精神慰撫金15萬元，總計30萬元。並聲明：被告
    應給付原告30萬元。
三、被告答辯：
　　被告經合法通知，未於言詞辯論期日到場，亦未提出書狀為
    任何聲明或陳述。
四、本院之判斷：　
  ㈠原告主張之上開事實，業據引用與本件民事事件係屬同一事
    實之刑事案件即本院111年度易字第109號竊盜刑事案件之理
    由與證據，而被告因前揭行為經臺灣基隆地方檢察署檢察官
    提起公訴，案經本院刑事庭以111年度易字第109號刑事判決
    判處被告犯刑法第321條第1項第1款、第2款之加重竊盜罪，
    處有期徒刑7月在案等情，業經本院調閱本院刑事庭111年度
    易字第109號刑事卷宗查核屬實，自堪信為真實。　
　㈡按因故意或過失，不法侵害他人之權利者，負損害賠償責任
    ；不法侵害他人之身體、健康、名譽、自由、信用、隱私、
    貞操，或不法侵害其他人格法益而情節重大者，被害人雖非
    財產上之損害，亦得請求賠償相當之金額，民法第184 條第
    1項前段、第195條第1項前段分別定有明文。被告侵入原告
    住處竊盜原告所有之前揭爭物品，業如前述，則原告主張被
    告故意不法侵害其財產權、隱私權造成損害，應負財產上及
    非財產上之損害賠償責任等節，自屬有據。
  ㈢次按精神慰撫金之賠償須以人格權遭遇侵害，使精神上受有
    痛苦為必要，其核給之標準固與財產上損害之計算不同，然
    非不可斟酌雙方身分資力與加害程度，及其他各種情形核定
    相當之數額。經查，原告專科肄業，被告為國中肄業，此有
    本院依職權調取兩造之個人戶籍資料在卷可佐。復經本院調
    取兩造之109年、110年度稅務電子閘門財產所得調件明細表
    ，查知原告於109年度之所得總額為5萬1,055元、110年度之
    所得總額為0元，財產總額為20萬900元。本院審酌兩造之教
    育程度、身分、社會地位、經濟狀況及原告所受損害之程度
    等一切情狀，認原告就隱私權遭被告侵害請求精神慰撫金15
    萬元，容有過高，應核減為3萬元，方屬適當。
　㈣又按損害賠償之債，以有損害之發生及有責任原因之事實，
    並二者之間，有相當因果關係為成立要件。故原告所主張損
    害賠償之債，如不合於此項成立要件者，即難謂有損害賠償
    請求權存在（最高法院48年台上字第481號號判決要旨參照
    ）。又所謂相當因果關係，則係指行為人之故意、過失不法
    行為，依客觀之觀察，通常會發生損害者，即為有因果關係
    ，如必不生該等損害或通常亦不生該等損害者，則不具有因
    果關係(最高法院84年度台上字第1004號判決意旨參照)。當
    事人主張有利於己之事實者，就其事實有舉證之責任，民事
    訴訟法第277條前段定有明文。民事訴訟如係由原告主張權
    利者，應先由原告負舉證之責，若原告先不能舉證，以證實
    自己主張之事實為真實，則被告就其抗辯事實即令不能舉證
    ，或其所舉證據尚有疵累，亦應駁回原告之請求（最高法院
    17年上字第917號判決要旨參照）。經查，本件原告因被告
    之侵入住宅竊盜，而於原告之住處加設鐵窗、監視系統等設
    備，總計花費15萬元，雖據原告提出金康柏科技股份有限公
    司報價單、議價單、監視器錄影畫面照片、電腦參數等證據
    資料。然原告於其住處加設鐵窗、監視系統等設備，實係其
    主觀上認為有增設這些設備之需求，論理上並非被告侵入住
    宅竊盜之行為所導致必然之結果。因此，本件原告雖因其於
    其住處加設鐵窗、監視系統等設備，而支出15萬元之費用，
    但此費用之支出與本件原告侵害之行為，並不具有相當之因
    果關係。則本件原告請求賠償於其住處加設鐵窗、監視系統
    等設備，而支出15萬元之費用，並無所據，不應准許。
五、綜上，原告依侵權行為法律關係，請求被告給付其3萬元，
    為有理由，應予准許。至逾此部分金額之請求，要屬無據，
    應予駁回。
六、本件事證已臻明確，兩造其餘攻擊防禦方法，於本判決結果
    不生影響，爰不一一論述。
七、本件係刑事附帶民事訴訟，而由本院刑事庭移送民事庭者，
    依法不需徵收裁判費，且至本院言詞辯論終結時，亦未發生
    其他訴訟費用，故無從確定訴訟費用之數額。惟依法仍應依
    民事訴訟法第79條，諭知訴訟費用由兩造按其勝敗比例負擔
    ，以備將來如有訴訟費用發生時，得以確定其數額，併予敘
    明。
八、原告勝訴部分，乃訴訟標的金額未逾500,000元，適用簡易
    程序所為被告敗訴之判決，依民事訴訟法第389條第1項第3
    款，應依職權宣告假執行，併酌情宣告被告預供相當之擔保
    金額後，得免為假執行。
九、據上論結，本件原告之訴為一部有理由，一部無理由，依民
    事訴訟法第436條第2項、第385條第1項前段、第79條、第87
    條第1項、第389條第1項第3款、第392條第2項，判決如主文
    。　　
中　　華　　民　　國　　111 　年　　8 　　月　　25　　日
                  基隆簡易庭法　官　周裕暐　　　　　
以上正本係照原本作成
如對本判決上訴，須於判決送達後20日內向本院提出上訴狀。如
委任律師提起上訴者，應一併繳納上訴審裁判費。
中　　華　　民　　國　　111 　年　　8 　　月　　25　　日
                            書記官　謝佩芸